【裁判字號】    98,消債更,333
【裁判日期】    981022
【裁判案由】    更生事件
【裁判全文】
臺灣臺南地方法院民事裁定           98年度消債更字第333號
聲  請  人
即債務  人  甲○○
                        巷11.
上列當事人因消費者債務清理事件聲請更生，本院裁定如下：
    主    文
聲請人甲○○自中華民國九十八年十月二十二日下午四時起開始
更生程序，並命司法事務官進行本件清算程序。
    理    由
一、按債務人不能清償債務或有不能清償之虞，得依本條例所定
    更生或清算程序，清理其債務。債務人於法院裁定開始更生
    程序或許可和解或宣告破產前，得向法院聲請清算。法院開
    始清算程序之裁定，應載明其年、月、日、時，並即時發生
    效力，消費者債務清理條例第3條、第80條、第83條第1項分
    別定有明文。又按債務人對於金融機構因消費借貸、自用住
    宅借款、信用卡或現金卡契約而負債務，在聲請更生或清算
    前，應提出債權人清冊，以書面向最大債權金融機構請求協
    商債務清償方案，並表明共同協商之意旨，債務人與金融機
    構協商成立者，不得聲請更生或清算，但因不可歸責於己之
    事由，致履行顯有重大困難者，不在此限，消費者債務清理
    條例第151條第1、5項亦定有明文。
二、聲請意旨略以：民國93年間聲請人先生去世，因聲請人是先
    生房貸借款之連帶保證人，承擔房貸拍賣後不足餘額新台幣
    （下同）2,582,152元之債務，而後因工作不穩定，致生活
    費不足或是為繳納銀行帳款，轉而向其他銀行借款度日，也
    導致債務越來越多，致不能負荷的程度。聲請人雖於95年9
    月間參與銀行公會協商機制，達成債務協商金額分108期，
    利率百分之4，月繳6,190元，但聲請人本來於原乙○○工程
    有限公司就職，嗣後自行離職最後至床的世界寢具股份有限
    公司任職，每月收入僅約17,280元左右，若繳納上開協商之
    每月應償還金額後，所剩之金額完全無法維持自己與二名未
    成年子女之生活支出。勉強繳至97年8月時，不料民間債務
    增加，終無以為繼，無法維持生計，因繼續履行協商內容有
    重大困難，故而毀諾，而此事由並非聲請人主觀上惡意不履
    行協議，實係客觀上確有不可歸責於聲請人之事由。為此，
    依消費者債務清理條例提出本件清算之聲請等語。
三、經查：
  (一)聲請人曾於消費者債務清理條例施行前，與最大債權銀行就
    無擔保債務成立協商，約定自95年10月起，分108期，利率
    百分之4，每月還款6,190元，而聲請人還款至97年8月毀諾
    等情，亦有聲請人提出之陳報狀及萬泰商業銀行98年8月10
    日函附卷可證。
  (二)聲請人97年8月毀諾時於原乙○○工程有限公司就職，每月
    薪水為17,280元，97年9月後於床的世界就職，每月薪水亦
    為17,280元，配偶丙○○93年8月19日死亡後，聲請人即獨
    力扶養兩名未成年女兒，其兩名女兒並領有台南縣特境家庭
    子女生活補助每月1,728元，上開事實有聲請人提出之財產
    及收入狀況說明書、95、96年度之國稅局綜合所得稅各類所
    得資料清單、財政部臺灣省南區國稅財產歸屬資料清單、戶
    籍謄本等文件，及本院依職權調稅務電子閘門財產所得調件
    明細表、台南縣政府98年8月27日函覆在卷可稽。
  (三)聲請人主張其每月收入扣除上開協商金額後，已無法維持基
    本生活費支出等情，經本院審酌上開事證，認聲請人配偶過
    世後，一人獨力扶養兩名女兒，以其每月薪資所得17,280元
    扣除協商金額6,190元後只餘11,090元，顯無法負擔聲請人
    本身與二名未成年女兒之必要生活支出，且依其家庭狀況已
    達特境家庭標準而可請領政府福利補助，堪認聲請人生活確
    陷入困境。因此足認聲請人係因不可歸責於己之事由，致履
    行上開協議顯有重大困難，則其聲請更生，自屬有據，應予
    准許。
四、綜上所述，依聲請人之收入及必要生活支出，確實無法支付
    協商之清償金額，是認尚無可歸責於己之事由，致不能履行
    協商條件。此外，本件又查無債務人有消費者債務清理條例
    第6條第3項、第8條或第46條各款所定駁回更生聲請之事由
    存在，則債務人聲請更生，應屬有據，並命司法事務官進行
    本件更生程序，爰裁定如主文。
中    華    民    國    98    年    10    月    22    日
              民事第一庭    法      官  蔡孟珊
上為正本係照原本作成。
本件不得抗告。
本裁定已於98年10月22日下午4時公告。
中    華    民    國    98    年    10    月    22    日
                            書  記  官  吳幸芳


司法院資訊處製作；財團法人民間司法改革基金會備份。
